最高法院刑事判決　　　　　　九十四年度台上字第一五八六號
　　上　訴　人　乙○○
　　　　　　　　　　　　14號.
　　　　　　　　甲○○
　　　　　　　　　　　　71號.
上列上訴人等因強盜案件，不服台灣高等法院台中分院中華民國
九十三年十二月二十九日第二審判決（九十三年度少連上訴字第
八四號，起訴案號：台灣台中地方法院檢察署九十二年度偵字第
九六七九、一０一二八號），提起上訴，本院判決如下：
    主  文
原判決撤銷，發回台灣高等法院台中分院。
    理  由
本件原判決認定上訴人乙○○、甲○○係朋友關係，甲○○曾犯
搶奪罪，經原法院判處有期徒刑八月確定，民國八十八年五月三
十日縮短刑期執行完畢，不知悔改，與乙○○意圖為自己不法之
所有，並基於概括之犯意，乙○○或單獨或分別與羅兆荏、宋聯
森（以上二人已判決確定）、甲○○等人共同於下列之時間、地
點強盜他人之財物：(一)、乙○○、羅兆荏共同基於意圖為自己不
法所有之犯意聯絡，於九十二年二月二十五日晚上八時二十三分
許，在台中市○○區○○路四段五三六號文心郵局前，趁王興玄
、李素美夫妻二人於該郵局外以金融卡輸入提款機提款時，乙○
○、羅兆荏二人頭戴鴨舌帽及臉戴口罩，共同上前，由羅兆荏持
其所有，客觀上足以對人之生命、身體、安全構成威脅，具有危
險性之兇器即西瓜刀一把強押王興玄，以此強暴之方式至使王興
玄不能抗拒後，再由乙○○下手強取王興玄所有之皮夾一個（內
有現金美金二百元、新台幣〈下同〉一萬五千元、信用卡、金融
卡、健保卡各一張，支票三張），李素美因事出突然，不知所措
而退至旁邊觀望，其二人得手後，即共乘車牌號碼不詳之機車右
轉至崇德路往台中市區方向逃逸，並將強盜所得之現款花用完盡
，其餘財物則隨手丟棄於不詳地點。(二)、乙○○意圖為自己不法
之所有，於九十二年四月二十日下午四時許，在台中市○○區○
○路一段一六三號合作金庫昌平分行前，趁陳沛凌在該行內以金
融卡輸入提款機內辦理轉帳事宜，竟持用其所有，客觀上足以對
人之生命、身體、安全構成威脅，具有危險性之兇器即以黑色膠
帶綑綁木頭，佯裝成手槍（未據扣案），抵住陳沛凌腰際，命陳
沛凌以金融卡提領五千元，以此強暴之方式至使陳沛凌不能抗拒
，而依言提領五千元後交付予乙○○，乙○○得手後旋即逃逸，
並將強盜所得之現款花用殆盡。(三)、乙○○、羅兆荏、宋聯森三
人，共同基於意圖為自己不法所有之犯意聯絡，於九十二年四月
二十八日二十時四十分許，在台中市西屯區○○區○路九十八巷
口之台灣銀行台中工業區分行前，趁陳正郎在該行外以金融卡輸
入提款機內提款完成後欲上車之際，由乙○○在其所駕駛車牌號
碼不詳之自用小客車內把風接應，羅兆荏、宋聯森等二人頭戴鴨
舌帽及臉戴口罩，並分別手持其等所有，客觀上足以對人之生命
、身體、安全構成威脅，具有危險性之兇器即西瓜刀各一把，欲
將陳正郎強行押入乙○○所駕駛之自用小客車內，因陳正郎不從
而奮力反抗，並高喊強盜，羅兆荏竟持西瓜刀往陳正郎砍來，陳
正郎見狀連忙以左手架開，致使陳正郎受有左手食指撕裂傷之傷
害（傷害部分未據告訴），宋聯森又強拉陳正郎已受傷之左手，
欲將其強拉入車內，而以此強暴方式，至使陳正郎不能抗拒，羅
兆荏即下手強取陳正郎所有之皮包一個（內有現金五萬元、身分
證、汽車、機車駕照、提款卡各一張及支票二張），嗣陳正郎奮
力掙脫逃離現場，羅兆荏、宋聯森二人得手後，隨即搭乘乙○○
所駕駛車牌號碼不詳之自用小客車往台中市區方向逃逸，並共同
將強盜所得之現款花用完盡，其餘財物則隨手丟棄於不詳地點。
(四)、乙○○、羅兆荏、宋聯森三人，共同基於意圖為自己不法所
有之犯意聯絡，於九十二年四月二十九日凌晨一時二十八分許，
在台中市○○區○○路四段五三六號文心郵局前，趁陳建成於該
郵局前以金融卡輸入提款機內辦理轉帳時，先由羅兆荏、宋聯森
頭戴鴨舌帽及臉戴口罩，並分持其等所有，客觀上足以對人之生
命、身體、安全構成威脅，具有危險性之兇器即西瓜刀各一把，
將陳建成強行押至由乙○○所駕駛之車牌號碼不詳，而停放於前
開郵局門口接應之自用小客車內，於強押途中，因陳建成反抗，
羅兆荏即手持西瓜刀割傷陳建成，致陳建成因而受有右手食指撕
裂傷，左手肘及下巴亦受有擦傷之傷害（陳建成受傷部分未據告
訴），以此強暴方式至使陳建成不能抗拒，其三人即於該車內搜
刮陳建成身上現金一千五百元、手錶一只、行動電話一支、台灣
銀行ＶＩＳＡ信用卡等物。得手後，再由其三人駕車強押陳建成
至台中市○○路台灣銀行西屯分行前，共同基於由自動付款設備
取得他人之物之概括犯意聯絡，持刀強逼陳建成告知前開信用卡
之預借現金密碼，再由宋聯森持陳建成所有前開信用卡至上開分
行所設之提款機內輸入密碼，以預借現金方式提領四萬元，共同
以不正方法由自動付款設備取得他人之物。其等三人得手後，仍
嫌不足，復接續前開強盜取財之犯意，命陳建成聯絡家人設法籌
措六萬元交付，並脅迫陳建成稱：如不從，生命會發生危險等語
，陳建成因恐遭生命危險，即與其三人討價還價後議定交付五萬
元，陳建成乃以電話聯絡其姐陳秀員，佯以：因友人住院急診，
急需用錢等語為由，委託陳秀員代為籌措五萬元，乙○○三人遂
於九十二年四月二十九日二時二十分許，駕車強押陳建成至台中
市○○○街○段四十號陳秀員住處附近，接續前開強盜取財之犯
意，由乘坐於前座乘客座上之羅兆荏伸手向陳秀員稱：「錢拿來
」，陳秀員因見陳建成遭宋聯森以西瓜刀架於頸項，狀甚危急，
恐陳建成遭受不測，至不能抗拒，即將五萬元交付羅兆荏，其三
人又以此強暴之方式，得手五萬元，嗣即駕車離去，至台中市○
○○路與華美西街口始將陳建成釋放，任其離去。(五)、乙○○、
甲○○共同基於意圖為自己不法所有之犯意聯絡，由甲○○騎乘
車牌號碼不詳之機車附載乙○○，於九十二年五月一日晚上九時
二十分許，在台中市○○區○○路上交通銀行所設之提款機前，
趁林志揚正於該處以金融卡輸入該提款機內提款時，由甲○○騎
乘前開機車在該行外把風接應，乙○○頭戴鴨舌帽及安全帽，臉
戴口罩，並持其所有客觀上足以對人之生命、身體、安全構成威
脅，具有危險性之兇器即西瓜刀一把，上前至交通銀行所設前開
提款機旁，以所持西瓜刀乙把抵住林志揚胸前，命林志揚將全部
存款領出交付，以此強暴之方式，至使林志揚不能抗拒，而提領
十萬元交付予乙○○，乙○○得手後即向外逃逸乘甲○○所騎乘
未熄火之前開機車後座後逃逸，並將強盜所得之現款朋分花用殆
盡。(六)、乙○○、甲○○共同基於意圖為自己不法所有之犯意聯
絡，於九十二年五月一日晚上九時三十分許，在台中市○○區○
○路一段三十八之一號大坑口郵局所設之提款機前，趁許晨秀以
金融卡輸入該提款機內提款時，由甲○○騎乘前開車牌號碼不詳
之機車在該郵局外把風接應，乙○○頭戴鴨舌帽及安全帽，臉戴
口罩，並手持上開其所有客觀上足以對人之生命、身體、安全構
成威脅，具有危險性之兇器即西瓜刀一把，上前至該郵局所設提
款機旁，以西瓜刀自後方抵住許晨秀之女劉０羽（七十九年十一
月十一日出生，真實姓名詳卷，起訴書誤載為劉庭燕）之頸項間
，命許晨秀將全部存款領出交付予其，以此強暴之方式，至使許
晨秀不能抗拒，而提領四萬元交付予乙○○，乙○○得手後即向
外逃逸乘甲○○所騎乘未熄火之前開機車後座後，共同往台中市
區方向逃逸，並將強盜所得之現款朋分花用殆盡。(七)、乙○○、
羅兆荏、宋聯森三人共同基於意圖為自己不法所有之犯意聯絡，
於九十二年五月二日晚上八時許，在台中市○○路與環中路之設
有紅綠燈號誌之交岔路口處，見陳昱（起訴書誤載為陳昱文）
駕駛自用小客車，內載許靜慧在該處停車等待變換綠燈通行，竟
趁陳昱所駕駛之前開自用小客車車窗未關，認有機可乘，乃先
由乙○○、宋聯森二人頭戴鴨舌帽及臉戴口罩，並各持其等所有
，客觀上足以對人之生命、身體、安全構成威脅，具有危險性之
兇器即西瓜刀一把，抵住陳昱之頸項，喝令陳昱開啟車門，
乙○○、宋聯森即上車以西瓜刀挾持陳昱、許靜慧二人，以此
強暴方式共同至使陳昱、許靜慧二人不能抗拒，乙○○即搜刮
取得陳昱之隨身財物現金二千元，許靜慧部分則未有所得，乙
○○、宋聯森二人得手後仍嫌不足，復指示陳昱將車開往台中
市○○路附近，由羅兆荏駕駛車牌號碼不詳之自用小客車尾隨在
後，乙○○、宋聯森、羅兆荏遂接續前開強盜取財之犯意，對陳
昱、許靜慧二人脅迫稱：須設法交付十萬元，否則將對陳昱
、許靜慧不利等語，嗣因陳昱等二人久久無法籌得現金，乙○
○、宋聯森即在該車內以膠帶將許靜慧雙手捆綁，及矇住其雙眼
，並指示陳昱駕車在台中市市區內閒逛，其後車行至台中市○
○路與黎明路口時，乙○○、宋聯森即接應羅兆荏乘入陳昱所
駕駛之前開自用小客車內，行駛至台中市○○路靠近玉門路聯信
商業銀行前附設之提款機時，由乙○○持陳昱信用卡操作提款
機預借現金，但並未得逞，其三人乃指示陳昱將車駛入台中市
○○路旁巷內，並以膠帶將陳昱雙手捆綁，及矇住其雙眼，改
由羅兆荏駕駛該車，將該車駛往台中工業區靠近污水處理場附近
，分別將許靜慧、陳昱二人釋放後，乙○○等三人即駕駛陳昱
所有之前開車輛離去，嗣將陳昱所有之前開車輛丟棄在台中
市○○路附近。(八)、乙○○、羅兆荏、宋聯森三人共同基於意圖
為自己不法所有之犯意聯絡，於九十二年五月二日晚上十時十分
許，在台中市○○區○○路上台新商業銀行前，趁任培瑩、黃錦
卿二人適於該處以金融卡輸入該提款機內提款時，先由乙○○、
宋聯森頭戴鴨舌帽及臉戴口罩，並分持其等所有，客觀上足以對
人之生命、身體、安全構成威脅，具有危險性之兇器即西瓜刀各
一把，抵住任培瑩、黃錦卿二人之頸項，再強押任培瑩、黃錦卿
二人至停放於台新商業銀行門口處黃錦卿所有之自用小客車內，
並喝令黃錦卿依其等二人之指示駕車前往台中市○○路與河南路
口，接應羅兆荏上車後，其等三人即在該車內搜刮任培瑩及黃錦
卿二人身上現金共六千元（任培瑩身上二千元、黃錦卿身上四千
元），得手後再接續前開強盜之犯意，由其等三人駕車並持刀強
押任培瑩、黃錦卿二人至台中市○○路與華美西街交岔路口台灣
日報旁郵局前之提款機，強令任培瑩、黃錦卿將全部存款領出交
付予其等三人，並接續前揭由自動付款設備取得他人之物之概括
犯意聯絡，持刀強逼黃錦卿告知提款卡之密碼，再由其等三人持
黃錦卿之提款卡提領現金一萬五千元，共同以不正方法由自動付
款設備取得他人之物。乙○○等三人得手後仍嫌不足，復接續前
開強盜取財之犯意，命任培瑩、黃錦卿二人設法聯絡家人或友人
籌措五萬元交付，並對任培瑩、黃錦卿脅迫稱：如不從，生命會
發生危險等語，至使任培瑩、黃錦卿二人因恐生命遭受危險，不
能抗拒，乃與羅兆荏等三人討價還價後，議定交付二萬元，任培
瑩即以電話聯絡向其友人張琬琪借款二萬元後，前往台中縣豐原
市○○路上台北銀行前與其會合，乙○○等三人遂先將黃錦卿押
入該車後車廂內監禁，再於九十二年五月二日晚上十一時五十分
許，駕車強押任培瑩及監禁於後車廂內之黃錦卿二人，至台中縣
豐原市○○路上之台北銀行後，由宋聯森陪同任培瑩下車向其友
人張琬琪取款，任培瑩乃自張琬琪處取得二萬元後，返回乙○○
等三人所駕駛之自用小客車內，將前開二萬元交付予宋聯森，其
等三人得手後即駕車離去，並於九十二年五月二日晚上十二時許
，行駛至台中市○○路與大雅路之交岔路口處，始將任培瑩、黃
錦卿二人釋放。(九)、乙○○、羅兆荏、宋聯森三人共同基於意圖
為自己不法所有之犯意聯絡，於九十二年五月六日晚上七時四十
分許，在台中市○○路○段彰化銀行所設提款機旁，見廖文靖（
起訴書誤載為廖靖文）甫提款完畢後，欲前往文心路三段上之7-
Eleven便利商店購買商品時，趁廖文靖停車後至後座取物之際，
由乙○○在其所駕駛車牌號碼不詳之紅色自用小客車內接應，再
由羅兆荏持用其所有，客觀上足以對人之生命、身體、安全構成
威脅，具有危險性之兇器即玩具槍一把（未據扣案）與宋聯森下
車後，羅兆荏即以前開玩具槍指向廖文靖，向廖文靖示意進入其
所駕駛之自用小客車內，因廖文靖未及反應，而稍有遲疑，羅兆
荏即持前開玩具槍敲擊廖文靖之頭部，致廖文靖受有頭部外傷之
傷害（傷害部分未據告訴），而血流如注跌坐於地上，羅兆荏乃
再持前開玩具槍猛擊廖文靖頭部四下，廖文靖情急之下遂以雙手
向羅兆荏猛力一推，即起身奔向上開7-Eleven便利商店，欲行求
救，詎羅兆荏仍持前開玩具槍自後追逐，嗣廖文靖向前奔逃約二
十公尺後，終因流血過多不支倒地，羅兆荏復持前開玩具槍上前
猛擊廖文靖之頭部二下，以此強暴方式，至使廖文靖不能抗拒，
羅兆荏、宋聯森二人即返回廖文靖之自用小客車內搜刮財物，而
強取廖文靖置於車內之公事包（內有現金約五百元、金融卡及證
件）及手提電腦一台，乙○○等三人得手後，即駕駛前開紅色自
用小客車沿台中市○○○街往漢口路方向逃逸。(十)、乙○○、羅
兆荏、宋聯森三人共同基於意圖為自己不法所有之犯意聯絡，於
九十二年五月六日晚上十一時三十分許，在台中市○○區○○路
一段三十八之一號東山郵局前，趁張智然甫以金融卡提款完畢，
正等候輸出提款記錄表時，由羅兆荏持其所有，客觀上足以對人
之生命、身體、安全構成威脅，具有危險性之兇器即西瓜刀一把
，抵住張智然頸部，以此強暴方式，至使張智然不能抗拒，強押
張智然至停放於郵局門口，由乙○○、宋聯森二人所駕駛車牌號
碼不詳之自用小客車上，此時已於門外埋伏之台中市警察局第五
分局刑事組偵查員見狀即對空鳴槍二發，羅兆荏耳聞槍響後，即
趴伏於地佯裝中彈，要求偵查員予以送醫救護，乙○○、宋聯森
二人見狀乃立即駕車逃逸，致其等此次強盜行為未能得逞。嗣現
場之偵查員通報救護車前來時，羅兆荏趁機迅速起身逃逸，該偵
查員見狀乃立即持槍追捕，且因見羅兆荏沿途欲強奪路人之機車
逃逸，乃持槍瞄準羅兆荏腿部射擊，致羅兆荏右小腿中彈，始為
警當場逮捕，並扣得羅兆荏所有供其等強盜用之西瓜刀一把、鴨
舌帽一頂及口罩一付及非供強盜用之行動電話一支、ＩＣ卡一片
、記事簿一本、短袖上衣一件、牛仔褲一條、布鞋一雙，因而查
悉上情。並經警循線於九十二年五月八日凌晨零時十分、九十二
年五月八日凌晨二時五十分許，分別在台中市○○路與公園路口
處、台中市○區○○○街七十五號七樓七二一室及同號地下室，
依法逮捕乙○○、甲○○、宋聯森三人，並扣得前揭強盜所得手
提電腦一台、公事包一個（均已由廖文靖領回）及非供強盜用之
行動電話二支、衣褲一批等情。因而維持第一審論處乙○○連續
意圖為自己不法之所有，結夥三人以上攜帶兇器，以強暴、脅迫
至使不能抗拒，而取他人之物及使其交付罪刑，及論處甲○○連
續意圖為自己不法之所有，攜帶兇器，以強暴至使不能抗拒，而
使他人交付其物（累犯）罪刑之判決，駁回上訴人等在第二審之
上訴，固非無見。
惟查：(一)、當事人聲請調查之證據，如法院未予調查，又未認其
無調查之必要，以裁定駁回之，或於判決理由予以說明，而該證
據與待證事實復有重要之關係，自屬應於審判期日調查之證據未
予調查之違法。本件上訴人乙○○於原審否認有原判決事實欄一
之(一)、(三)、(四)、(七)、(八)、(九)之強盜犯行，辯稱：該數次犯罪是羅
兆荏、宋聯森二人或與綽號「阿寬」之陳信宏共同所為，有陳信
宏至看守所與羅兆荏接見之談話紀錄及陳信宏匯錢予羅兆荏、乙
○○，請乙○○為其擔罪之證據可資證明等語，並聲請原審向台
灣台中看守所調取乙○○、羅兆荏、宋聯森三人於九十二年五月
間羈押該所後迄今之接見紀錄、接見談話紀錄及遞送現金之人員
資料、金額，並傳訊陳信宏到庭供被害人指認及與羅兆荏、宋聯
森對質，以明真相（見原審卷(一)第八十八頁至第九十二頁），原
審就此重要待證事項未予調查，又未認無調查之必要，以裁定駁
回之，或於判決理由予以說明，顯有調查未盡之違誤。(二)、依原
判決事實欄所載，上訴人乙○○與共犯羅兆荏、宋聯森為達強盜
目的，有分別強押被害人陳建成、任培瑩與黃錦卿至其等駕駛之
小客車內，妨害被害人之行動自由，載往他處為強盜犯行之行為
，此以非法方法剝奪被害人行動自由之犯行，並非強盜犯罪構成
要件之行為，應與所犯強盜罪有方法結果之牽連關係，原判決未
論以刑法第三百零二條第一項之罪，有不適用法則之違法。(三)、
刑事被告詰問證人，屬憲法第十六條所保障人民之訴訟權利，為
保障此詰問權，證人於審判中，應依法定程序，到場具結陳述，
並接受被告之詰問，其陳述始得作為認定被告犯罪事實之判斷依
據。刑事審判上之共同被告，係為訴訟經濟等原因，由檢察官或
自訴人合併或追加起訴，或由法院合併審判所形成，其間各別被
告及犯罪事實仍獨立存在。故共同被告對其他共同被告之案件而
言，為被告以外之第三人，本質上屬於證人，自不能因案件合併
關係而影響其他共同被告原享有之上開詰問權，故未使共同被告
立於證人之地位而為陳述，逕以其依共同被告身分所為陳述採為
不利其他共同被告之證據，即已不當剝奪其他共同被告對該實具
證人適格之共同被告詰問之權利，自屬於法有違。原判決以乙○
○於九十二年五月十九日警詢、偵訊及於第一審少年法庭審理時
不利甲○○之供述，為認定甲○○有與乙○○共同強盜林志揚、
許晨秀之財物犯行之證據之一。惟原審未使乙○○立於證人之地
位而為陳述，剝奪甲○○對乙○○之詰問權，自有未合。上訴人
二人上訴意旨指摘原判決違法，尚非全無理由，應認有發回更審
之原因。又原判決理由欄四、五不另為無罪諭知部分，基於審判
不可分原則，應併予發回。
據上論結，應依刑事訴訟法第三百九十七條、第四百零一條，判
決如主文。
中　　華　　民　　國　九十四　年　　三　　月　三十一　日
                      最高法院刑事第十庭
                          審判長法官  陳　正　庸
                                法官  賴　忠　星
                                法官  王　居　財
                                法官  林　開　任
                                法官  林　立　華
      本件正本證明與原本無異
                                      書  記  官
中　　華　　民　　國　九十四　年　　四　　月　　八　　日
                                                   Ｒ